---
title: "最终报告"
author: "常佳琪"
date: "2020/6/18"
output: 
  html_document:
     code_folding: "hide"
---

```{r setup, include=FALSE}
knitr::opts_chunk$set(echo = F)
```

## 4.3 互相关分析

由前面的理论可知，如果直接用两列数据做互相关分析，会因为存在公共趋势而导致结果有偏，故需要先对数据进行预白化。预白化的第一步是用X变量拟合一个ARIMA模型，并计算模型残差；第二步是用X的ARIMA模型对y变量进行过滤。由于本次研究中西藏和青海的疫情数量较小，故仅研究除去西藏和青海的省份的迁徙与疫情的互相关分析。结果见下图：

```{r,include = FALSE}
setwd("./data")
library(jsonlite);library(rjson);library(RJSONIO)
library(ggplot2);library(RColorBrewer);library(lubridate)
library(plyr);library(dplyr);library(rgdal)
library(sf);library(geojsonio);library(sp);library(ggthemes)
library(ggpubr);library(ggpmisc);library(rstatix)
x<-readOGR("省级行政区.shp",stringsAsFactors=FALSE,encoding="UTF-8")
prov_map<-fortify(x)
map=read.csv("map.csv")

totalp=data.frame(id=map$id,pnum=map$lag,
                  Timelag=cut(map$lag,breaks=c(0,11,21,30),
                              labels=c("<=10","11-20",">=21"),
                              order = TRUE,include.lowest = T,right = F))
ttp<-merge.data.frame(prov_map,totalp,by.prov_map="id",by.totalp="id")
```




```{r,include = FALSE}
totalp1=data.frame(id=map$id,pnum=map$ccf,
                   correlation=cut(map$ccf,breaks=c(0,0.3,0.4,0.5,0.6,1),
                                   labels=c("<0.3","0.3-0.4","0.4-0.5","0.5-0.6",">=0.6"),
                                   order = TRUE,include.lowest = T,right = F))

ttp1<-merge.data.frame(prov_map,totalp1,by.prov_map="id",by.totalp1="id")
```


下图左图展示了人口迁移与新冠肺炎新增病例之间积极的时间关联。在靠近湖北武汉的省市，比如陕西、重庆、湖南，时间滞后期都在10天之内，所以它们对离汉人员是比较敏感的；从武汉流入人口较多的省份，比如浙江、广东和四川，时间滞后期也比较短,尤其是浙江省，是除了湖北以外第一个进入疫情一级响应的省份；从武汉迁往安徽，江苏，进而北上迁往山东河北的人，其时滞天数比较长，但时间较长并不意味着对输入病例的反应较弱。相反，这反映了这些省份累积病例的总体变化不仅是由输入病例驱动，还通过本地传播感染。在远离武汉的地区，如果滞后时间较长，比如黑龙江、海南，通过观察接截止2月29日各省累计病例数，发现累积发病人数较高，这可能是由于起初一代病人确诊时间长，扩大了向二代、三代病例传播的几率。右图显示，除西藏、新疆和湖北以外，各省份的离汉人员与新冠肺炎新增病例有着积极的正相关关系。

```{r ,echo=FALSE,eval=T,fig.width=6,fig.height=3,fig.align="center"}
p1 <- ggplot()+
        geom_polygon(data=ttp,aes(x=long,y=lat,group=group,
                                  fill=Timelag),colour="black",size=0.25)+
        scale_fill_manual(values = brewer.pal(3,"Blues"))
p2 <- ggplot()+
        geom_polygon(data=ttp1,aes(x=long,y=lat,group=group,
                                   fill=correlation),colour="black",size=0.25)+
        scale_fill_manual(values = brewer.pal(5,"Greens"))
ggarrange(p1,p2,ncol=2,nrow=1,labels=c("时滞图","互相关系数图"))
```

从下图中可以看出，根据每个省份最显著的滞后期数,有29%的省份的滞后期在10天以内，58%的省份滞后期在11-20天；18%的省份的滞后期为20以上。下文将对每个集群建立ARIMAX模型来对疫情数据进行拟合和预测。


```{r ,echo=FALSE,eval=T,fig.width=6,fig.height=3,fig.align="center"}
data <- read.csv("./data/new_correlation.csv")
library(ggplot2)
library(ggrepel)
ggplot(data)+ geom_point(aes(lag, ccf), color="grey", size=3)+
        geom_label_repel(aes(lag, ccf, fill=factor(cluster), 
                             label=province), fontface="bold", color="white", 
                         box.padding=unit(0.35, "lines"), point.padding=unit(0.5, "lines"), 
                         segment.colour = "grey50")+ theme_classic(base_size = 16)
```



## 4.4 ARIMAX模型

建立ARIMAX模型通常分为四步：  
1、对数据进行处理，并进行平稳化检验；  
2、考察观测变量和输入变量的互相关关系以确定滞后回归项；  
3、建立ARIMAX模型，确定p,d,q的值；  
4、进行模型检验及预测。  
对三大集群的疫情数据进行ADF平稳性检验，发现在5%显著性水平下，全部通过检验。


|  类别   | Dickey-Fuller |  p-value   |  结果  |
|:-------:|:------------:|:------:|:-----:|
|  第一集群   |   -3.8212    | 0.0298 |   平稳  |
|  第二集群   |   -4.6805    | <0.01 |   平稳  | 
|  第三集群   |   -3.6175    | 0.0453 |   平稳  |  

考察三大集群经过平稳化后的迁移数据和疫情数据的互相关关系，发现分别滞后8阶、滞后16阶与滞后26阶最显著，这也与三大集群是按不同滞后阶数的汇总数据情况吻合。分别利用滞后8阶、滞后16阶与滞后26阶建立三个集群的ARIMAX模型,三个模型系数的P值在10%的显著性水平下通过检验。进行LB检验的结果发现，三个模型的残差均是独立和随机的序列，最终得到三个模型的信息见下表：

|滞后阶数 | Model  |  RMSE  |  MAE   |  AIC  |  BIC  |百分比|
|:-------:|:------:|:------:|:------:|:-----:|:-----:|:-----:|
|  1-10   | (1,1,0)|25.66   | 20.26  |282.03 |287.5  |29%|
|  11-20  | (2,0,0)|51.18   | 41.87  |207.09 |211.54  |53%|
|  20以上 | (2,0,0)|12.85   | 10.37  |102 |103.99  |18%|

运用上述建立的ARIMAX模型对疫情数据进行拟合和预测。选取2月15日为疫情转折点，1月10日至转折点前的数据用来建模，预测转折点后的疫情发展情况并与真实观测值比较，判断模型准确性。再用去年同期迁徙数据进行预测，预测值与真实值之间的差距即为武汉封城令的政策效果。
下图第一行展示了三大集群疫情观测值趋势，由于滞后阶数在11-20阶的省份占比最多，故可明显看出第二集群疫情人数远高于第一和第三集群。第二行展示了利用2020年的迁徙数据建立的ARIMAX模型及其预测值，与各集群真实值相比相差较小，说明模型建立准确。第三行展示了利用2019年农历同期迁徙数据对疫情发展做出的预测，可以看出三大集群去年同期数据预测均有明显的“跃升”趋势，即由于没有武汉封城令的干扰，去年迁移人数必定大于今年迁徙人数，进而预测的疫情感染人数也会有大幅攀升。最终本次研究得到，截止2月29日，第一集群用ARIMAX模型预测出疫情人数是3759(95%；2501，5018)人，真实值是3507人，用去年同期数据预测为3972(95%；2712，5230)人；第二集群预的疫情人数是6335(95%；6064；6607)人，真实值是7053人，去年同期数据预测为8409人(95%，8138，8680)。第三类预测出疫情人数是2441(95%；2375，2407)人，真实值是2353人，用去年同期数据预测为2805人(95%；2739，2872)人。


```{r,include = FALSE}
setwd("./data")
library(forecast);library(lmtest);library(tseries)
library(fUnitRoots);library(timeSeries);library(graphics);library(stats)
sum_cov<-read.csv("新增疫情分类数据.csv",encoding="UTF-8")
sum_mig<-read.csv("迁出分类.csv",encoding="UTF-8")
mig_19<-read.csv("迁出分类去年.csv",encoding="UTF-8")
sum1<-ts(sum_cov$s1) #读取第一类疫情数据
sum1_34<-sum1[1:37]
mig1_34<-ts(sum_mig$s1[1:37] )
mm1<- c(NA,NA,NA,NA,NA,NA,NA,NA,NA,NA,NA,NA,NA,mig1_34)   #制作滞后阶数
mmm1<- embed(mm1,14)
m1_7<-mmm1[,8]
f1<-auto.arima(sum1_34, xreg = m1_7)   #ARIMAX模型
p_m1_7<-c(sum_mig$s1[31:44])      #28:44
y_m1_7<-c(mig_19$s1[38:51])    #31:44
fnn1<- forecast(f1, xreg = p_m1_7, h = 14)

sum2<-ts(sum_cov$s2)   #读取第二类疫情数据
sum2_34<-sum2[1:34]
mig2_34<-ts(sum_mig$s2[1:34] )    
mm2<- c(NA,NA,NA,NA,NA,NA,NA,NA,NA,NA,NA,NA,NA,NA,NA,NA,mig2_34)   #制作滞后阶数
mmm2<- embed(mm2,17)
m2_8<-mmm2[,9]
m2_11<-mmm2[,12]
m2_16<-mmm2[,17]
mmmm2<-cbind(m2_8,m2_11,m2_16)
f2<-auto.arima(sum2_34, xreg = mmmm2[,3])   #ARIMAX模型
p_m2_16<-c(sum_mig$s2[19:35])    #正确19:35
fnn2<- forecast(f2, xreg = p_m2_16, h = 17)
y_m2_16<-c(mig_19$s2[35:51])
fnn22<- forecast(f2, xreg = y_m2_16, h = 17)

sum3<-ts(sum_cov$s3)#读取第三类疫情数据
sum3_37<-sum3[1:37]
mig3_37<-ts(sum_mig$s3[1:37] )    #读取迁移数据
mm3<- c(NA,NA,NA,NA,NA,NA,NA,NA,NA,NA,NA,NA,NA,NA,NA,NA,NA,NA,NA,NA,NA,NA,NA,NA,NA,NA,mig3_37)   #制作滞后阶数
mmm3<- embed(mm3,27)
m3_13<-mmm3[,14]
m3_15<-mmm3[,16]
m3_18<-mmm3[,19]
m3_26<-mmm3[,27]
mmmm3<-cbind(m3_13,m3_15,m3_18,m3_26)
f3<-auto.arima(sum3_37, xreg = mmmm3[,4])   #ARIMAX模型
p_m3_26<-c(sum_mig$s3[12:28])
fnn3<- forecast(f3, xreg = p_m3_26, h = 17)
y_m3_26<-c(mig_19$s3[35:51])    #12:28
plot(forecast(f3, xreg = p_m3_26))
plot(sum3)
plot(forecast(f3, xreg = y_m3_26))
```



```{r ,echo=FALSE,eval=T,fig.align="center"}
par(mfrow=c(3,3))
plot(sum1,ylab = "观测值",xlab="",main="第一集群")
plot(sum2,main="第二集群",ylab = "",xlab="",)
plot(sum3,main="第三集群",ylab = "",xlab="",)
plot(forecast(f1, xreg = p_m1_7),main="第一集群",ylab = "ARIMA模型拟合值")
plot(forecast(f2, xreg = p_m2_16),main="第二集群")
plot(forecast(f3, xreg = p_m3_26),main="第三集群")
plot(forecast(f1, xreg = y_m1_7),main="第一集群",ylab = "去年同期预测值")
plot(forecast(f2, xreg = y_m2_16),main="第二集群")
plot(forecast(f3, xreg = y_m3_26),main="第三集群")
```


# 5 结论与不足
## 5.1 结论

自2020年1月10日起，武汉迁出客流量开始快速增长，而在1月23日实施封城令后，出境客流量急剧下降。截至1月23日，武汉q迁出人员中有71%前往湖北其他城市，29%迁移到其他省份。湖北省迁移数据与各省新冠疫情确诊人数呈现相似的波动格局，格兰杰因果检验发现人口迁移数据是各省疫情增长的原因之一。  

利用拟合的ARIMA模型对各省疫情数据进行预白化，计算出各省二者之间的相关系数。按照滞后期数的不同划分为三大集群,29%的省份的滞后期在10天以内，58%的省份滞后期在11-20天；18%的省份的滞后期为20以上。  

我们研究了武汉迁入人口数的潜在影响因素。分析表明，武汉迁入人口数与距离武汉的距离呈负相关，相关系数-0.56(P=0.002)，与火车趟数、GDP和各省人口数呈现正相关，相关系数分别为0.86(P=29e-09),0.42(P=0.025),0.64(P=0.0003)。  

每个省份集群的最优ARIMAX模型如上表所示。滞后1-10天的省份ARIMA(1,1,0)最优，滞后11-20和滞后20天以上的省份均为ARIMA(2,0,0)最优。运用去年农历同期数据估计,三集群省份武汉封城令可能分别减少465、1356和452人，一共会减少2273(95%；679，3869)例一代病例，在对新出现的传染病缺乏治疗和免疫的情况下，交通管控这种应急法被证明是一种有效的公共卫生干预措施。我们的研究结果为政府机构确定最佳的疾病控制策略和改善对未来突发公共卫生事件的准备提供了重要依据。

### 5.2 不足
本文研究也存在一定不足，首先，新冠疫情诊断能力和标准的变化可能导致改变了确诊人数的长期趋势。例如，在疫情爆发初期，新冠肺炎曾被误诊，后来由于诊断标准扩大，在2月13日左右病例激增，这可能在某种程度上扭曲了预测的准确性。其次，迁徙数据与疫情数据之间的时间相关性可能会被其他预防措施混淆，如加强自我隔离、广泛使用口罩和手部卫生处理。最后，本文分析的省份不包括西藏、青海和湖北，有一定局限性。